【裁判字號】    96,消,1
【裁判日期】    970516
【裁判案由】    侵權行為損害賠償
【裁判全文】
臺灣臺南地方法院民事判決                 96年度消字第1號
原      告  甲○○
                        段61.
訴訟代理人  乙○○
被      告  城龍建設實業有限公司
                        號
法定代理人  丙○○
                        號6樓.
訴訟代理人  張清富律師
            蘇新竹律師
上列當事人間請求侵權行為損害賠償事件，經本院於民國97年4
月30日言詞辯論終結，判決如下：
    主  文
被告應給付原告新臺幣陸拾貳萬陸仟肆佰壹拾伍元，及自民國九
十六年一月二十五日起至清償日止，按年息百分之五計算之利息
。
原告其餘之訴駁回。
訴訟費用新臺幣壹萬貳仟捌佰捌拾元由原告負擔二分之一，其餘
由被告負擔。
本判決原告勝訴部分，於原告以新臺幣貳拾萬元為被告供擔保後
，得假執行。被告以新臺幣陸拾貳萬陸仟肆佰壹拾伍元，為原告
預供擔保，得免為假執行。
原告其餘假執行之聲請駁回。
    事實及理由
壹、原告主張：其以新臺幣1200萬元向被告承買坐落臺南市○○
    區○○段2532之67地號土地及同段2068建號之建物，被告於
    94 年9月12日完工交屋，並就建物結構、建材設備保固1年
    ，惟原告旋即發現該建物一樓左側排水管孔溢水、全棟水泥
    施工粗糙致生壁癌、二樓後陽台防水施工不良致有水滲落、
    二樓廚房磁磚黏貼不良且漏水嚴重、三樓主臥及陽台防水施
    工不良致嚴重漏水、四樓二間浴室防水施工不良、四樓房間
    屋頂漏水、五樓前後陽台防水施工不良、五樓前面房間鋁門
    上方滲水、一樓及五樓衛浴間未設有插座及通氣管、一樓停
    車間未依契約約定裝設硫化銅門、屋頂3噸不銹鋼水塔改成2
    噸容量之水塔等瑕疵，經估價上開瑕疵之維修費用為120萬
    元，原告於95年8月14日以存證信函向被告反應，惟均置之
    不理，嗣被告雖願以26萬元賠償原告以達成和解，然因對瑕
    疵範圍及維修價額差距過大，故為原告所拒，致未於和解書
    上簽名。系爭房屋既缺少被告所保固品質，並致原告受有損
    害，被告應負擔保責任，爰本於物之瑕疵擔保責任之法律關
    係，向被告請求不履行之損害賠償等語。並聲明：（一）被
    告應給付原告120萬元及自起訴狀繕本達達翌日起至清償日
    止，按年息5%計算之利息；（二）願供擔保，請准宣告假執
    行。
貳、被告則以：原告向被告表示系爭房屋有瑕疵後，被告為免訟
    累，即逕邀集下游承包業者與原告協議，嗣雙方以26萬元為
    和解條件，原告竟另行訴請賠償，其請求顯無理由。又系爭
    瑕疵範圍及維修價格應請有公信力之鑑定機關鑑定，又每戶
    瑕疵情形不同，尚難引用他戶所作之鑑定報告書等語，資為
    抗辯，並聲明：（一）原告之訴駁回；（二）如受不利益判
    決，請准供擔保免為假執行。
參、得心證之理由：
一、查原告以1200萬元向被告承買坐落臺南市○○區○○段2532
    之67地號土地及同段2068建號之建物，嗣於94年9月12日被
    告完工交屋，並就建物結構、建材設備保固1年，原告遷入
    後，旋於95年8月14日以存證信函向被告反應有前揭所述瑕
    疵等情，有買賣預定契約書、建材設備附件書、付款明細表
    、存證信函附卷可徵，且為兩造所不爭，自堪信為真實。
二、原告主張被告所出賣之系爭房屋欠缺約定之保固品質，其自
    得請求損害賠償；被告則否認之，並以前詞置辯，是兩造之
    爭點為：(1)兩造是否已和解；(2)瑕疵範圍為何？(2)損害額為
    何？經查：
（一）被告雖抗辯原告於96年3月13日於準備書狀第3頁自認兩造
      於95年11月25日協議成立，然為原告所否認，查其書狀全
      文為「95年11月25日經協議成立，並列由被告聘僱之律師
      於95年12月6日擬協議書，由被告傳真予原告認可，再經
      原告修正後同日傳回被告由其律師認可後，予宏達水電工
      程有限公司負責人及弘典工程行負責人同意且在協議書簽
      名，事經二十餘日被告尚未將賠償款支付原告．．」，核
      其95年11月25日之協議成立之真意應指兩造同意先由被告
      草擬協議書，就瑕疵項目及各項賠償額先予列出，再由原
      告修正後傳回被告認可，尚非指系爭房屋之瑕疵項目及賠
      償總額於95年11月25日即達成協議，否則事後為何仍需雙
      方再為修正？再為認可之表示？且若已達成協議被告為何
      迄今仍未就所述之協議賠償金給付原告？按當事人約定其
      契約須用一定方式者，在該方式未完成前，推定其契約不
      成立，民法第166條定有明文。本件兩造所爭執之瑕疵項
      目龐雜，計算賠償金額困難，衡情，實難以口頭詳述明確
      ，又參酌上述協議過程均以書面為之，足證兩造之協議（
      和解）已合意以書面方式為之。本件雙方所提之協議書既
      均未有兩造簽名（本院卷第54頁、第136頁），顯見書面
      尚未完成，揆諸前揭法條說明，兩造之和解契約推定尚不
      成立。被告復無法舉證和解確已成立，是其空言兩造已以
      26 萬元達成協議云云，尚不足採。
（二）次查系爭房屋與坐落同段2073號建號房屋（門牌號碼為臺
      南市○○○路○段608號）及同段門牌號碼為臺南市○○○
      路○段616號房屋，均為被告於同一期間以同一建材委由同
      一下游廠商所興建，其工法、材料既均相同，則其瑕疵情
      形自屬相似，是此批興建房屋之瑕疵鑑定報告，自得相互
      參酌援引，被告抗辯每戶瑕疵情形不同，尚難引用他戶所
      作之鑑定報告書等云云，委無足採。
（三）按買賣之物，缺少出賣人所保證之品質者，買受人得不解
      除契約或請求減少價金，而請求不履行之損害賠償；出賣
      人故意不告知物之瑕疵者亦同，民法第360條定有明文。
      本件被告既就系爭建物結構、建材設備保固1年，因此倘
      保固物有缺少保證之品質者，原告自得請求不履行之損害
      賠償。查坐落同段2073號建號房屋（門牌號碼為臺南市○
      ○○路○段608號），其瑕疵項目與系爭房屋較相近，故引
      用其鑑定報告，該鑑定人參考各項相關資料、現地勘驗，
      認為系爭建物之諸多瑕疵確因被告未依圖說施作及施作不
      良所致，因此自堪認欠缺被告所保證之品質，其情形分述
      如下：
    １.漏水部分
       五樓頂樓部分之防水層是否達2mm之厚度或是否有結構性
       之瑕疵或有其他漏水 (如水管)之原因：雖無法確認 (以
       非破壞方式)防水層是否達2mm之厚度，惟依據鑑定技師
       於屋頂以浸水48小時以上方式試水放水試驗結果研判，
       並非結構 (安全)性之瑕疵或配管問題產生之滲漏水而應
       為原先之防水層施作不良，止漏修繕又未見效果之故；
       所以屋頂 (五樓頂樓)之防水層應全面性重行施作才能作
       較有效完整的處理。又五樓後陽台之防水層是否達2mm之
       厚度或是否有結構性之瑕疵或有其他漏水 (如水管)之原
       因：雖無法確認 (以非破壞方式)防水層是否達2mm之厚
       度，惟依據鑑定技師於露台 ( 五樓後陽台)以浸水48小
       時以上方式試水放水試驗，檢視四樓後方房間天花板 (
       因已裝潢，僅就能檢視之範圍)表面並未發現所檢視之範
       圍出現新的滲漏跡象結果研判，目前應無結構 (安全)性
       之瑕疵或有其他漏水 (如水管)之原因。至於四樓前面房
       間窗戶窗角漏水之原因：經鑑定技師於四樓前面房間窗
       戶外以灑水試驗，發現四樓前面房間窗戶窗口下角隅處
       出現滲漏跡象，顯見應為窗口下角隅裂縫所致，須以室
       外止漏修繕之處理方式重行施作防水。
       三樓後面陽台天花板漏水之原因：經鑑定技師檢視三樓後
       面陽台天花板 (因已裝潢，僅就能檢視之範圍)表面並未
       發現所檢視之範圍出現新的滲漏跡象結果研判，目前應
       無結構(安全)性之瑕疵或有其他漏水 (如水管)之原因。
       另三樓浴室浴缸之施工或防水層是否達2mm，而浴室牆壁
       防水層之高度是否達一百公分高及是否有其他瑕疵 (如
       水管或結構性瑕疵)：雖無法確認 (以非破壞方式)防水
       層是否達2mm之厚度，惟依據證人楊錦松先生陳述浴室牆
       壁防水層施作之高度未達一百公分高 (由地面算起三十公
       分高)，鑑定技師於三樓浴廁內以浸水48小時以上方式試水
       放水試驗，發現一樓往二樓上方天花板原注入止漏處又
       出現滲漏跡象結果研判，顯示非結構 (安全)性之瑕疵或
       配管問題產生之滲漏水而應為浴廁原先之防水層施作不
       良，另三樓浴廁內浴缸外壁及門檻出現滲漏水亦為原防
       水層施作不良，止漏修繕又未見效果，必須重行全面性
       施作浴廁防水層。而三樓浴廁內馬桶後方牆壁所出現之
       滲漏水，研判應為牆壁內馬桶給水管接頭漏水，須重行
       施作接頭。
       二樓後方陽台天花板、一樓往二樓上方天花板、前方客
       廳北側窗角漏水之原因：經鑑定技師檢視二樓後方陽台
       天花板表面並未發現所檢視之範圍出現新的滲漏跡象結
       果研判，目前應無結構 (安全)性之瑕疵或有其他漏水 (
       如水管)之原因。一樓往二樓上方天花板原注入止漏處出
       現之滲漏跡象為三樓浴廁防水層施作不良所致；而二樓
       前方客廳北側窗角漏水同樣為窗口下角隅裂縫所致。
       各樓層浴室地板之防水層厚度及浴室牆壁防水層施做高度
       是否達一百公分高：雖無法確認 (以非破壞方式)各樓層
       浴室地板之防水層是否達2mm之厚度，惟依據證人楊錦松
       先生之證人陳述各樓層浴室牆壁防水層施作之高度皆未
       達一百公分高 (由地面算起三十公分高)。另一樓鐵門處
       是否有漏水情形及原因：經鑑定技師以灑水試驗測試，
       發現一樓鐵門處之漏水情形為一樓鐵門上方處之雨庇維
       修口處滲漏，其原因研判應為雨庇本身鐵皮接縫部位之
       填縫防水施作不良所致。
   ２. 二樓廚房牆壁磁磚有空洞聲之數量及施工不良之原因：
       產生之原因為磁磚背面黏結之水泥砂漿施作未飽漿，致
       生空洞之故。另二樓至五樓樓梯花崗石是否有裂痕及空
       心情形：二樓至五樓樓梯部分表面有裂痕及黏貼不實。
   ３. 浴廁未設置通風管修復所需之費用：依據當事人所提供
       之排水設備平面配置圖及原告所提供之被告下包合約資
       料，浴廁未設置通風管修復所需之費用為五樓浴廁通風
       管與抽風機連結費用及四樓前後兩間浴廁設置通風管至
       五樓屋頂排氣費用為49921元。
    ４.裝置被告在同案場其他建物所裝設之廚具所需之費用：
       若現今裝設所需之費用為每套新台幣95,000元整 (原規
       劃設計台灣櫻花公司廚藝生活館中華店之報價)。
    ５.一樓裝置硫化銅門及各樓層裝置藝術踢腳板之費用：依據
       當事人所提供之竣工圖及建材設備文件，一樓裝置硫化
       銅門、隔間及各樓層裝置藝術踢腳板之費用為163952元
       。
   ６. 三樓浴室洗臉盆大理石缺角裂痕之原因及修復費用：三樓
       浴室洗臉盆大理石缺角裂痕之原因為天然大理石石材本身
       所具有之裂紋弱面在石材加工及裝置過程中所造成之缺角
       裂痕瑕疵，其修復費用併樓梯石材瑕疵處理估算為198620
       元。
   ７. 一樓走廊磁磚裂痕之原因：騎樓磁磚及抿石子裂痕之原
       因為地坪施作不良所致。
（四）上開鑑定情形，詳如臺灣省土木技師公會97年4月17日97
      省土技字第2291號鑑定報告書第11頁至第16頁），審酌其
      鑑定結果與本院96年3月16日現場勘驗之瑕疵情形相符，
      有勘驗筆錄及現場照片附件可佐（參本院卷第118頁），
      是堪採信。審酌上開鑑定報告及估價單，本院認原告所受
      損害額應為626415元為適當，各項細目損害額詳如附件。
三、綜上所述，原告依民法第360條瑕疵擔保之法律關係，請求
    被告賠償其所受之損害於626415元，及自起訴狀繕本送達之
    翌日即96年1月25日（見本院卷第9頁）起至清償日止，按週
    年利率百分之5計算之利息之範圍內，為有理由，應予准許
    ；逾此範圍之請求，為無理由，應予駁回。
肆、按訴訟費用由當事人負擔；法院為終局判決時，應依職權為
    訴訟費用之裁判，民事訴訟法第87條第1項定有明文。 經核
    本件訴訟費用額為12,880元即第一審裁判費，爰依上開規定
    確定兩造應分別負擔之訴訟費用如主文第3項所示。
伍、兩造均陳明願供擔保聲請宣告假執行及免為假執行，經核原
    告勝訴部分，於法並無不合，爰分別酌定相當之擔保金額，
    予以准許。至原告敗訴部分，其假執行之聲請，因訴之駁回
    而失所依附，應併予駁回。
陸、結論：本件原告之訴為一部有理由，一部無理由，依民事訴
    訟法第79條但書、第390條第2項、第392條第2項，判決如主
    文。
中    華    民    國    97    年    5     月    16    日
                  民事第三庭法  官  廖建彥
以上正本係照原本作成
如對本判決上訴，須於判決送達後20日內向本院提出上訴狀
中    華    民    國    97    年    5     月    16    日
                            書記官  林木村


司法院資訊處製作；財團法人民間司法改革基金會備份。
